【裁判字號】    94,簡上,572
【裁判日期】    950118
【裁判案由】    竊盜
【裁判全文】
臺灣高雄地方法院刑事判決             94年度簡上字第572號
上  訴  人  臺灣高雄地方法院檢察署檢察官
被      告  丁○○
上列上訴人因被告竊盜案件，對於本院高雄簡易庭中華民國94年
5月30 日94年度簡字第3077號刑事簡易判決（臺灣高雄地方法院
檢察署檢察官聲請簡易判決處刑案號：94年度速偵字第963 號）
，提起上訴，及移送併辦（94年度偵字第11400 、11431 、
15499 、14559 、23610 號），本院管轄第二審之合議庭認不宜
以簡易判決處刑，自為第一審判決如下：
    主  文
原判決撤銷。
丁○○連續攜帶兇器竊盜，處有期徒刑壹年肆月。
    事  實
一、丁○○意圖為自己不法之所有，基於竊盜之概括犯意，另分
    別與如附表編號2 之蔡沐錩、如附表編號3 之庚○○（2 人
    均另案審結）共同基於竊盜之犯意聯絡與行為分擔，自民國
    94 年4月3 日下午2 時許起，至同年10月7 日下午7 時許，
    在如附表編號1 至5 所示時、地，連續為如附表編號1 至5
    所示之竊盜犯行，嗣分別經警據報查獲，始明上情。
二、案經高雄縣政府警察局鳳山分局報告臺灣高雄地方法院檢察
    署檢察官偵查起訴，及高雄縣政府警察局鳳山分局、林園分
    局分別報告臺灣高雄地方法院檢察署檢察官移送併辦。
    理  由
壹、程序部分：
一、按證人、鑑定人依法應具結而未具結者，其證言或鑑定意見
    ，不得作為證據，刑事訴訟法第158 條之3 定有明文。蓋證
    人、鑑定人未依法具結，無法擔保其證言係據實陳述或鑑定
    意見為公正誠實，若違反而未具結者，其證言或鑑定意見，
    不應使其具有證據能力。本件檢察官就被告丁○○所為如附
    表2 、3 之犯行部分，未令性質屬證人之共同被告蔡沐錩、
    庚○○依法具結而為陳述，且查無依法不得令其具結之情形
    ，是上開證人於偵查中之證言即無證據能力，不得做為認定
    本件被告犯罪事實之證據。
二、另按被告以外之人（包括證人、鑑定人、告訴人、被害人及
    共同被告等）於審判外之陳述雖不符刑事訴訟法第159條之
    1 至之4 等四條之規定，而經當事人於審判程序同意作為證
    據，法院審酌該言詞陳述或書面陳述作成時之情況，認為適
    當者，亦得為證據；當事人、代理人或辯護人於法院調查證
    據時，知有刑事訴訟法第159 條第1 項不得為證據之情形，
    而未於言詞辯論終結前聲明異議者，視為有前項之同意，同
    法第159 條之5 定有明文。立法意旨在於傳聞證據未經當事
    人之反對詰問予以核實，原則上先予排除。惟若當事人已放
    棄反對詰問權，於審判程序中表明同意該等傳聞證據可作為
    證據；或於言詞辯論終結前未聲明異議，基於尊重當事人對
    傳聞證據之處分權，及證據資料愈豐富，愈有助於真實發見
    之理念，且強化言詞辯論主義，使訴訟程序得以順暢進行，
    上開傳聞證據亦均具有證據能力。本件證人甲○○、陳勇村
    、張為鈞、己○○、蔡沐錩、庚○○固均曾於警詢中為陳述
    ，其性質雖屬傳聞證據，惟其未再於法院審理中為陳述，且
    查無符合同法第159 條之1 至之4 等前四條之情形，其等所
    為當事人於本院審理時亦未爭執該證據之資格。本院審酌證
    人甲○○、陳勇村、張為鈞、己○○、蔡沐錩、庚○○等6
    人於警詢中所為陳述，或係陳述財物遭竊之事實及發現經過
    ，或係供陳案發經過情形，客觀上尚無受外力脅迫或強制等
    情事，上開證據經被告同意作為證據，本院審理時復予以提
    示並告以要旨，且各經檢察官及被告表示意見。當事人已知
    上述證人警詢筆錄乃傳聞證據，然均未於言詞辯論終結前對
    該等筆錄內容異議，以之做為證據，核無不適當之情形，依
    上開規定，其等於警詢中之證言應具有證據能力。
三、本案卷內其他非供述證據部分，包括扣押筆錄、扣押物品目
    錄表、贓物認領保管收據、車輛協尋（尋獲）電腦輸入單、
    車輛竊盜詳細資料畫面、車輛車牌失竊作業查獲車輛認可資
    料及查獲照片等證據資料，均經本院於審理時依法提示與被
    告確認並告以要旨，並使被告當庭表示意見，故上開證據資
    料亦均有證據能力，合先敘明。
貳、實體部分：
一、上揭如附表編號4 、5 之犯行部分，被告丁○○於本院審理
    中均已坦認不諱，核與證人即被害人張為鈞、己○○於警詢
    中證述情節相符，並分別有高雄縣政府警察局林園分局及鳳
    山分局扣押筆錄、扣押物品目錄表各1 份；被害人張為鈞貨
    車領據、被害人己○○贓物認領保管單各1 紙；高雄縣政府
    警察局車輛協尋電腦輸入單、車輛竊盜個別查詢報表各1 份
    、車輛車牌失竊作業查獲車輛認可資料2 份及照片共8 幀在
    卷可稽，堪認被告自白與事實相符。惟被告矢口否認有如附
    表編號1 、2 、3 之犯行，就附表編號1 部分辯稱：我當時
    雖有到該處尋訪乙○○，但乙○○不在，我待大約1 、2 分
    鐘就離開了，丙○○並沒有看到我竊取其客廳之DVD 云云；
    就附表編號2 之部分辯稱：我沒有偷水溝蓋，當時我騎車載
    蔡沐錩，到一家超商後，蔡沐錩騎車走，我在超商等他，後
    來他載來2 塊水溝蓋，在途中就被警察查獲云云；就附表編
    號3 之部分辯稱：我有與庚○○到那棟大樓，是庚○○叫我
    載他到那棟大樓，但我不知道庚○○要竊取止滑條，我是要
    去該棟大樓11樓撞球，因該撞球場已停止營業，我從11樓下
    來到3 樓找他，跟他說我要下樓了，我沒有幫他把風云云。
    經查：
（一）被告於審理中不否認於附表編號1 所示時、地，尋訪乙○○未遇及乙○○家中DVD 失竊之事實，此與當天遇被告到
      訪即乙○○之子丙○○於本院審理時證述相符。丙○○復
      證稱：被告當天到我家，問我父親在不在，我說不在，他
      就說要在家中等，我就讓他進來，我就到樓上去了曬衣服
      ，後來我約5 分鐘的時間下來，就發現被告不在，家中
      DVD 也不見了等語，則該DVD 係在丙○○上樓後約5 分鐘
      之時間內遭竊，應可確定。被告雖辯稱丙○○上樓後約1
      、2 分鐘就離開了，並未竊取DVD 云云，但被告與乙○○
      為昔日同事，曾至乙○○住處，與丙○○亦有認識，被告
      已自承無訛，足見丙○○係因被告為相識之人始讓被告進
      入其家中，並且因被告要求使其在客廳等候其父親。被告
      尋訪乙○○未遇，復要求在乙○○家中等候，則為何又於
      1 、2 分鐘內離開？不免與其要求相矛盾。且丙○○既信
      任被告使其進入家中，並上樓曬衣，何以被告離去時未向
      丙○○告知，使其下樓關門防閑，亦與訪友作客之常情不
      符。再者，即使果如被告所言，於丙○○上樓後1 、2 分
      鐘即離去，則該DVD 必係在其離去後約3 分鐘內遭竊。準
      此，在此種極短之時間內欲侵入他人家中行竊，若非事先
      預謀策劃完善，通常亦將選擇恰當時機或搜尋適當處所，
      事先埋伏，以免發生失手被捕之風險。然本件事發當天為
      星期日下午2 時許，乙○○家中有人，若欲下手行竊，顯
      然時、地不宜，況當時有被告在乙○○家中客廳等候閒坐
      ，更難期待宵小會在該處埋伏守候、等待行竊時機之理。
      參以失竊財物僅有DVD1台，亦無翻箱倒櫃情形，足見竊賊
      本即知悉家中有人，乃行事匆匆，此情亦與被告不告而別
      之情景相吻合。綜上所述，丙○○雖未親眼看見被告竊取
      其DVD ，但由上開客觀情境及事證，仍無礙於本件被告犯
      罪事實之認定，被告空言狡辯，實非可取。
（二）關於被告所為附表編號2 之犯行部分，業據被告於警詢及
      偵查中坦認不諱，共同正犯蔡沐錩於警詢時亦供承甚詳，
      此外，並有高雄縣鳥松鄉雇員陳勇村於警詢中證述明確，
      及高雄縣政府警察局鳳山分局搜索扣押筆錄、贓物認領保
      管單各1 紙與現場照片7 幀附卷可稽，惟被告於本院審理
      中則翻異前供，否認犯行，而以前詞置辯。一般而言，有
      無實施犯罪，涉及個人清白與信譽，遭指為竊賊宵小，若
      無其實，自當極力為己辯駁，絕無任意坦承認罪之理。苟
      若為之，非遭脅逼，必有苦衷。然被告於警、偵中承認
      本件犯行，本院審理時復矢口否認，經本院問其緣由，僅
      答稱：實際情形就是今日在庭所述，我並沒有偷水溝蓋，
      後來被警查獲，警察就認為是我與蔡沐錩一起偷水溝蓋云
      云，果真如此，既遭警察誣賴，當加以說明，以免冤抑為
      是，又何以承認不諱，且在偵查中於檢察官偵訊時復又坦
      承如前，被告亦無爭執有何遭警脅逼之事，足見其警、偵
      所陳，均係出於自由意志，自有極高可信性。況被告辯稱
      係騎機車載蔡沐錩至某超商，先由蔡沐錩騎車離去，被告
      則留在超商等蔡沐錩云云，然2 人同行，忽然任由其中1
      人騎車離去，並由另1 人留下等候，卻不知原因為何，情
      節之離奇，亦顯然違背常情，不足採信。
（三）被告所為附表編號3 之犯行部分，有當時在場目擊證人即
      戊○○到庭證稱：當天我要去維修冷氣，大約中午10點多
      我到164 號樓下的時候，發現有2 個陌生人要進入該大樓
      ，因為該大樓的住戶我都知道，我覺得可疑，我就假裝到
      隔壁超商購買飲料，我看他們進去後，我就跟著進去，後
      來我看電梯停在3 樓，我就搭電梯上去3 樓，3 樓是一家
      沒有在經營的公司，他們2 人，1 個人拿1 支長長的工具
      在敲銅製止滑條，1 個站在旁邊看起來像是在把風，他有
      問我你要做什麼，我就說找錯地方了，我就下樓打電話報
      警等語明確。此外，復有證人即該棟大樓中興保全鳳山分
      公司經理甲○○於警詢時證述該棟大樓公共樓梯間止滑銅
      條遭竊之情，並有高雄縣政府警察局鳳山分局扣押筆錄、
      扣押物品目錄表、贓物認領保管單各1 紙及查獲照片4 幀
      在卷可證。被告於本院審理時雖辯稱係要到該棟大樓11樓
      撞球，共同被告庚○○亦於警詢中供陳是丁○○邀伊到那
      裡撞球云云，然2 人既相約撞球玩樂，何以庚○○進入該
      大樓電梯後即先按3 樓燈號而前往3 樓？而被告竟又不知
      庚○○前往3 樓目的何在，此豈為朋友共遊之道？況該棟
      大樓3 樓為一家未經營之公司，且電梯又直接停在3 樓，
      業經證人戊○○證述在卷，則被告上開辯解即難採信。況
      戊○○上樓後尚目擊庚○○當場在竊取樓梯之銅製止滑條
      ，且被告當時亦在一旁，並問戊○○：「你要作什麼？」
      ，此亦經戊○○證述無誤，則被告於庚○○行竊時係在場
      之事實，自足認定。參以被告事後係與庚○○共同離去時
      遭獲報警員在該大樓之1 樓當場查獲逮捕，則被告猶辯稱
      未與庚○○竊取銅製止滑條云云，無非事後卸責之詞，亦
      不足取。
（四）綜上所述，本件事證明確，被告所為如附表編號1 至5 所
      示犯行，均堪以認定，自應依法論科。
二、按刑法第321 條第1 項第3 款之攜帶兇器竊盜罪，係以行為
    人攜帶兇器竊盜為其加重條件，此所謂兇器，其種類並無限
    制，凡客觀上足對人之生命、身體、安全構成威脅，具有危
    險性之兇器均屬之，且祇須行竊時攜帶此種具有危險性之兇
    器為已足，並不以攜帶之初有行兇之意圖為必要，最高法院
    79年台上字第5253號判例意旨可資參照。本件被告如附表編
    號4 扣案之螺絲起子1 支為足以殺傷人生命、身體之器械，
    顯為具有危險性之兇器。是核被告所為如附表編號4 之犯行
    ，係犯刑法第321 條第1 項第3 款之攜帶兇器竊盜罪。至被
    告所為如附表編號1 、2 、3 、5 之犯行，均係犯同法第
    320 條第1 項之普通竊盜罪。其中被告所為如附表編號2 、
    3 之犯行，分別與蔡沐錩、庚○○具有共同犯意聯絡與行為
    分擔，應各論以共同正犯。又被告先後5 次犯行，時間緊接
    ，手法雷同，犯罪構成要件基本事實亦相同，顯係基於概括
    犯意反覆為之，為連續犯，應依刑法第56條論以附表編號4
    之攜帶兇器竊盜罪一罪，並加重其刑。檢察官雖僅就被告附
    表編號2 之犯行部分聲請簡易判決處刑，惟附表編號1 、3
    、4 、5 之犯罪事實，與已聲請簡易判決處刑之竊盜犯行間
    ，有連續犯之裁判上一罪之關係，已如上述，為聲請簡易判
    決處刑之效力所及，本院自應併予以審理，原審未及併案審
    酌被告此部分犯行，容有未洽，檢察官上訴意旨執此指摘原
    判決不當，為有理由，自應由本院將原判決撤銷改判。
三、本院審酌被告正值青壯，不思奮發向上，力圖進取，竟多次
    行竊，其中包括自小貨車、機車等較貴重之財物，擾亂社會
    安寧，影響社會治安，侵害民眾財產安全，情節尚非輕微，
    尤以犯罪後除罪證明確之案件部分能坦認犯行外，其餘犯行
    則飾詞狡辯，未見悔意，且其在本院審理中又連續再犯如附
    表編號5 之竊盜犯行，實有不該，檢察官亦當庭請求對被告
    從重量刑，是應嚴予相當程度之刑事非難；惟另考量被告行
    竊手法對他人尚無積極侵害性，被害人乙○○當庭表示願意
    原諒被告，被害人財物大致尋獲，損害已有降低及被告前未
    有科刑之前科紀錄，有臺灣高等法院被告前案紀錄表在卷可
    按，素行尚可等一切情狀，量處如主文所示之刑，以資懲儆
    。扣案螺絲起子及鑰匙各1 支，雖為被告所有供其犯罪所用
    之物，然非被告所有，業據被告供明在卷，故均不予宣告沒
    收，附此敘明。
四、按檢察官聲請以簡易判決處刑之案件，經法院認為不合刑事
    訴訟法第451 條之1 第4 項但書之情形者，應適用通常程序
    審判之，刑事訴訟法第452 條定有明文。又刑事訴訟法第45
    5 條之1 第3 項規定，對於簡易判決之上訴，準用同法第3
    編第1 章及第2 章之規定，是管轄第二審之地方法院合議庭
    受理簡易判決上訴案件，應依通常程序審理，其認案件有刑
    事訴訟法第452 條所定第一審應適用通常程序審判而不得適
    用簡易程序審判之情形者，應撤銷原簡易判決，逕依通常程
    序為第一審判決。從而，本件被告既經本院判處有期徒刑1
    4 月，不得易科罰金，且未諭知緩刑，自有刑事訴訟法第
    452 條所定第一審應適用通常程序審判而不得適用簡易程序
    審判之情形，自應撤銷原簡易判決，逕依通常程序為第一審
    判決，併此敘明。
據上論斷，應依刑事訴訟法第455 條之1 第3 項、第452 條、第
369 條第1 項前段、第364 條、第299 條第1 項前段，刑法第56
條、第321 條第1 項第3 款，罰金罰鍰提高標準條例第1 條前段
，判決如主文。
本案經檢察官辛○○到庭執行職務。
中    華    民    國    95    年    1     月    18    日
                  鳳山刑事第2 庭
                          審判長法  官  邱明弘
                                法  官  廖建瑜
                                法  官  李嘉益
以上正本證明與原本無異。
如不服本判決，應於收受送達後10日內向本院提出上訴書狀。
中    華    民    國    95    年    1     月    18    日
                                書記官  呂怜勳
附錄本案論罪科刑法條全文：
刑法第321條
犯竊盜罪而有左列情形之一者，處 6 月以上、 5 年以下有期徒
刑：
一  於夜間侵入住宅或有人居住之建築物、船艦或隱匿其內而犯
之者。
二  毀越門扇、牆垣或其他安全設備而犯之者。
三  攜帶兇器而犯之者。
四  結夥3 人以上而犯之者。
五  乘火災、水災或其他災害之際而犯之者。
六  在車站或埠頭而犯之者。
前項之未遂犯罰之。
附表：
┌──┬──────┬─────┬──────────────┬────┐
│編號│行竊時間    │ 行竊地點 │行竊方法及查獲經過          │扣案工具│
├──┼──────┼─────┼──────────────┼────┤
│1   │94年4 月3日 │高雄縣大寮│前往同事乙○○位於高雄縣大寮│無。    │
│    │下午2 時許  │鄉中興九巷│鄉中興九巷22號住處，適乙○○│        │
│    │            │22號      │外出，丁○○乃要求乙○○之子│        │
│    │            │          │丙○○讓其在上址客廳等待王敬│        │
│    │            │          │如返家，嗣於同日14時許，趁王│        │
│    │            │          │瑜廷上樓不注意之際，徒手竊取│        │
│    │            │          │乙○○所有置放於該處客廳酒櫃│        │
│    │            │          │旁之國際牌DVD放影機1部。    │        │
├──┼──────┼─────┼──────────────┼────┤
│2   │94年5 月6 日│高雄縣鳥松│由丁○○騎乘其友人陳居江所有│無      │
│    │上午10時許  │鄉仁美村美│牌照號碼UWB ─436 號機車後載│        │
│    │            │山路19巷巷│蔡沐錩，行經左列地點，見該處│        │
│    │            │口        │有水溝蓋2 塊，2 人乃基於意圖│        │
│    │            │          │為自己不法所有之犯意聯絡，共│        │
│    │            │          │同將該2 塊水溝蓋徒手搬至該機│        │
│    │            │          │車腳踏板上。嗣2 人騎乘上開機│        │
│    │            │          │車，欲將上開水溝蓋運往資源回│        │
│    │            │          │收場販賣，於同日10時50分許，│        │
│    │            │          │途經高雄縣鳳山市○○路與和平│        │
│    │            │          │路口時，為警攔檢查獲。      │        │
├──┼──────┼─────┼──────────────┼────┤
│3   │94年5 月17日│在高雄縣鳳│丁○○與庚○○（另經檢察官聲│無。    │
│    │上午10時許  │山市○○路│請簡易判決處刑）共同意圖為自│        │
│    │            │164 號3 樓│己不法之所有，基於竊盜之犯意│        │
│    │            │樓梯間    │聯絡及行為分擔，於94年5月17 │        │
│    │            │          │日10時許，在高雄縣鳳山市自由│        │
│    │            │          │路164 號3 樓樓梯間，由丁○○│        │
│    │            │          │在該處把風，庚○○則徒手竊取│        │
│    │            │          │甲○○所有之銅製止滑條1 支，│        │
│    │            │          │得手後欲離去之際，為戊○○當│        │
│    │            │          │場發現報警查獲。            │        │
├──┼──────┼─────┼──────────────┼────┤
│4   │94年6 月23日│高雄縣鳳山│丁○○發現邱婷纓所有交由張為│螺絲起子│
│    │凌晨4 時許  │市○○路53│均所使用停放在該處之牌照號碼│1支     │
│    │            │巷9 號前  │US-1640 號自小貨車1 輛車門未│        │
│    │            │          │鎖，進入後持該車上之一字型螺│        │
│    │            │          │絲起子1 支插入該貨車電門發動│        │
│    │            │          │之方式竊取，得手後供其代步之│        │
│    │            │          │用。嗣於同年月28日下午5 時20│        │
│    │            │          │分許，在高雄縣大寮鄉義和村堤│        │
│    │            │          │防路堤防內為警查獲。        │        │
├──┼──────┼─────┼──────────────┼────┤
│5   │94年10月7 日│在高雄縣大│因見己○○所有停放在該處之牌│鑰匙1支 │
│    │下午7時許   │寮鄉義和村│照號碼JTX-363 之機車1 輛鑰匙│        │
│    │            │鳳屏二路  │未取下，乃以該鑰匙發動電門而│        │
│    │            │325號前   │竊取之，得手後供己代步之用。│        │
│    │            │          │嗣於同年月13日6 時50分許，李│        │
│    │            │          │志豐騎乘開車輛，行經高雄縣鳳│        │
│    │            │          │山市鎮○里○○街58巷10號前，│        │
│    │            │          │為警攔檢查獲。              │        │
│    │            │          │                            │        │
└──┴──────┴─────┴──────────────┴────┘


司法院資訊處製作；財團法人民間司法改革基金會備份。
